臺灣高等法院臺南分院刑事裁定　　　　 96年度毒抗字第129號
抗　告　人
即　被　告　甲○○
上列抗告人因聲請觀察、勒戒案件，不服臺灣臺南地方法院中華
民國九十六年四月十八日裁定（九十六年度毒聲字第一六五號）
，提起抗告，本院裁定如下：
    主  文
抗告駁回。
    理  由
一、本件抗告意旨略以：被告沒有使用毒品，亦沒有毒品的前科
    ，且奇美醫院係屬私人檢驗單位，其檢驗報告令人難以信服
    ，是請求查明後撤銷原裁定，更為適當之裁定云云。
二、按施用第一、二級毒品者，檢察官應聲請法院裁定，令被告
    入勒戒處所觀察、勒戒，其期間不得逾二月。毒品危害防治
    條例第十條、第二十條第一項定有明文。又鑒於毒品對於社
    會危害甚鉅，是施用或販賣毒品行為，早為政府嚴格查緝，
    且施用毒品之行為，亦為社會所不容，且施用毒品者多於隱
    匿處為之，以逃避追緝，是對於施用毒品犯行之認定，除被
    告坦承施用毒品犯行，並有其他補強證據（如扣案之毒品、
    吸食器等）以資佐證外，通常均多依賴科學鑑定之結果（即
    尿液檢驗報告）以為判定。另按海洛因經注射或吸入人體後
    ，約百分之八十於二十四小時內自尿中排出，一般而言，尿
    液中能否驗出嗎啡陽性反應與其投與量、投與途逕、採尿時
    間、個人體質及檢測方法之靈敏度有關，國外曾有文獻報導
    注射六毫克之海洛因鹽酸鹽，其代謝物嗎啡之平均可檢出時
    限約為二十六小時，業經行政院衛生署藥物食品檢驗局於八
    十一年九月八日以藥檢壹字第八一一四八八五號函述綦詳。
    次按關於服用安非他命或海洛因（嗎啡）以外之藥物或飲料
    者，其尿液檢驗結果是否可能有安非他命或海洛因（嗎啡）
    反應，目前常用的尿液安非他命或嗎啡篩檢方式包括酵素免
    疫分析法、薄層色層分析法和放射免疫分析法。在文獻報告
    中，雖有藥品或食物因交叉反應（ＣＲＯＳＳＲＥＡＣＴＩ
    ＯＮ），可在尿液測試中產生偽陽性（ＦＡＬＳＥＰＯＳＩ
    ＴＩＶＥ，即尿液中不含某成分，而檢驗顯示含有該成分之
    現象）之安非他命或嗎啡反應。例如在酵素免疫分析法（簡
    稱ＥＩＡ）及薄層色層分析法（簡稱ＴＬＣ）之尿液測試方
    法中，某些成藥（如減肥藥、解鼻充血藥物、感冒藥劑等）
    中之成分，因與安非他命有類似之作用，而產生與安非他命
    之交叉反應，使尿液測試結果呈偽陽性。但利用精密之儀器
    分析，將可排除偽陽性之可能，目前最常採用之確認方法為
    氣相層析質譜儀，以氣相層析質譜儀作藥物及其代謝產物之
    定性及定量分析，幾乎不會有偽陽性產生，有行政院國軍退
    除役官兵輔導委員會臺北榮民總醫院八十三年四月七日北
    總內字第○三○五九號函可參。而法務部調查局八十七年九
    月二十九日（八七）發技 (一)字第八七○七四五七四號函
    亦明確說明「尿液毒品檢驗如單以免疫分析法篩驗，有可能
    因交叉反應，而對服用毒品或甲基安非他命以外藥物者之尿
    液產生偽陽性結果（不會產生偽陰性結果），然若再以薄層
    分析法（ＴＯＸＩ－ＬＡＢ）檢驗，應可絕除大部分偽陽性
    問題。惟若能使用較先進之氣相層析質譜儀分析法確認，則
    可完全排除偽陽性之干擾，為目前最具公信力的檢驗方法」
    。被告尿液經送長榮大學以「ＥＩＡ酵素免疫分析法」及「
    ＧＣ／ＭＳ氣相層析／質譜儀法」檢驗，均有嗎啡反應，有
    長榮大學九十五年十二月八日出具之確認報告附卷可稽（見
    毒偵字第四七四號偵查卷第七頁），依前揭說明，應無偽陽
    性之可能，是不論被告有無服用藥物，均不影響上開鑑驗結
    果之正確性。
三、經查，被告甲○○基於施用毒品之犯意，於民國九十五年十
    一月十九日某時（採尿時間：九時三十分）回溯二十六小時
    內之某時，於不詳處所，以不詳方式，施用第一級毒品海洛
    因。嗣於九十五年十一月十九日上午三時二十五分許，於臺
    南縣永康市○○路○段與國光八街口，因駕始六Ｓ－八二七
    九號自小客車發生車禍事故，經警送奇美醫院採尿送驗，結
    果呈現嗎啡反應，嗣後於九十五年十一月二十二日九時三十
    分，為警採其尿液檢體（編號ＯＱ九五二一四號）送長榮大
    學以氣相層析質譜儀法（GC／MS）確認檢驗後，確有嗎啡反
    應，此有奇美醫院藥毒物檢驗單、長榮大學確認報告附卷可
    稽（見警卷第一頁、毒偵字第四七四號卷第七頁）。本件被
    告尿液經奇美醫院檢驗，及嗣後經警送長榮大學檢驗，並以
    氣相層析質譜議分析法（GC／MS）確認無誤，基本上已可排
    除偽陽性反應情形產生，揆諸上揭說明，被告確有施用第一
    級毒品海洛因之事實，洵堪認定。
四、被告於警詢中坦承有於九十五年十一月十八日二十一時三十
    分許，在自宅施用第一級毒品（見警詢卷第五、十二頁），
    且於偵查中亦坦承：「很久前有施用毒品」等語（見偵卷一
    第四頁），而後則抗辯伊有服用安眠藥的習慣及在檢驗前有
    服用感冒藥，有可能影響檢驗結果云云。然經原審於九十六
    年四月十一日以南院慧刑寒九六毒聲一六五字第○九六○○
    一四三三八號函詢為被告開立安眠藥之鄭耳鼻喉科診所，鄭
    耳鼻喉科診所於九十六年四月十二日函覆：被告所服用之Ｚ
    ＩＰＯＯＮ、ＥＵＲＯＤＩＮ兩項安眠藥，均未含有嗎啡或
    安非他命成分等語（見原審卷第八、九頁）。又各種國產感
    冒糖漿亦不含嗎啡類成分，此有行政院衛生署管制藥品管理
    局管檢字第一○四四七六號函可參。是以，被告前開抗辯均
    不足採。
五、綜上，被告確有施用第一級毒品情事，應可認定。
六、準此，原審審酌上情，准由檢察官之聲請，依毒品危害防制
    條例第二十條第一項、觀察勒戒處分執行條例第三條第一項
    規定，裁定被告令入勒戒處所觀察、勒戒，經核並無不合。
    被告猶執上情否認施用第一級毒品之情，指摘原裁定不當，
    為無理由，應予駁回。
據上論斷，應依刑事訴訟法第四百一十二條，裁定如主文。
中　　華　　民　　國　　96　　年　　5 　　月　　31　　日
　　　　　　　　　刑事第一庭    審判長法　官  黃崑宗
　　　　　　　　　　　　　　　　  　  法　官  蔡長林
　　　　　　　　　　　　　　　　　    法　官  夏金郎
以上正本證明與原本無異。
不得再抗告。
　　　　　　　　　　　　　　　　　　　書記官  劉岳文
中　　華　　民　　國　　96　　年　　6 　　月　　1 　　日
